臺灣板橋地方法院交通事件裁定　　　　　96年度交聲字第71號
原處分機關　交通部公路總局臺北區監理所板橋監理站
異　議　人
即受處分人　甲○○
上列受處分人因違反道路交通管理處罰條例事件，對於交通部公
路總局臺北區監理所板橋監理站中華民國95年12月15日所為之處
分（原處分案號：板監裁字第裁41-AAJ401177號），聲明異議，
本院裁定如下：
    主  文
原處分撤銷。
甲○○不罰。
    理  由
一、按法院受理交通事件，準用刑事訴訟法之規定，道路交通管
    理處罰條例第89條前段定有明文，是最高法院76年臺上字第
    4986號判例：認定犯罪事實所憑之證據，雖不以直接證據為
    限，間接證據亦包括在內；然而無論直接或間接證據，其為
    訴訟上之證明，須於通常一般之人均不致有所懷疑，而得確
    信其為真實之程度者，始得據為有罪之認定，倘其證明尚未
    達到此一程度，而有合理之懷疑存在以致事實審法院無從取
    得有罪之確信時，即應由法院為諭知被告無罪之判決，亦即
    刑事訴訟法上法院認定事實之最重要原則「認定被告有罪，
    就該有罪事實不能有任何之合理懷疑存在」，於法院審理行
    為人違反道路交通管理處罰條例案件時，自當有其適用。易
    言之，法院於審理行為人違反道路交通管理處罰條例案件，
    當踐行完畢調查證據之程序後，為事實之認定時，如就原處
    分機關所認定之行為人違規之事實仍有合理之訴訟上懷疑，
    而無法百分之百確信行為人確有該當於道路交通管理處罰條
    例各該處罰條文之構成要件事實時，即應依訴訟上之待證事
    實「倘有懷疑，則從被告之利益作解釋」之證據法則，作對
    受處分人有利之認定。
二、本件原處分機關認異議人即受處分人甲○○於民國95年10月
    20日下午6 時42分許，騎乘車牌號碼FZZ-483 號重型機車，
    在臺北市○○○路○ 段244 巷口處，因行經行人穿越道有行
    人穿越時，不暫停讓行人先行通過，經臺北市政府警察局中
    正第二分局警員乙○○以受處分人騎乘機車有違反道路交通
    管理處罰條例第44條第2 項之事實攔停後製單舉發，受處分
    人收受舉發通知單後，於舉發通知單上所載之應到案日期前
    向原處分機關提出申訴，經原處分機關函請舉發單位調查結
    果，仍認受處分人騎乘機車有上述違規事實，原處分機關乃
    於95年12月15日，依道路交通管理處罰條例第44條第2 項、
    違反道路交通管理事件統一裁罰基準表之規定，裁處受處分
    人罰鍰新臺幣一千二百元。
三、訊據受處分人甲○○固坦承於上揭時間有騎乘車牌號碼FZZ-
    483 號重型機車，行經上開路段之事實，惟始終堅詞否認有
    行經行人專用道有行人穿越時，不暫停讓行人先行通過之違
    規行為，辯稱：事發當時係下午6 時許，往來行人眾多，其
    他機車也穿越頻繁，交通警察遠在100 公尺外用「目睹」就
    判斷伊未暫停讓行人通行，又無其他舉證，無從令人信服等
    語。經查，證人即臺北市政府警察局中正第二分局警員乙○
    ○於本院調查時固結證稱：本件舉發時間係於95年10月20日
    下午6 時42分許，地點是在臺北市○○○路○ 段244 巷口處
    ，伊當時係執行交通整理勤務，人就站在羅斯福路3 段南向
    離羅斯福路3 段244 巷口約30至50公尺左右取締違規，前述
    巷口處劃設有行人穿越道，是專供行人穿越羅斯福路使用的
    ，非供機車行駛，而異議人從羅斯福路往北行向左轉通過行
    人穿越道轉到羅斯福路往南行向道路，由於當時係尖峰時段
    人潮很多，行人穿越道是提供給行人行進所用，如果機車行
    駛在行人穿越道，就表示與行人爭道，而且在行人穿越道上
    設有三個水泥樁，就是避免機車行駛該路口，至於當時異議
    人是否有不暫停讓行人先行而導致阻礙行人前進的情況伊沒
    注意到，但是當場確實有行人通過，因為該路口平常人潮就
    多等語。細究證人所為證詞，本件舉發時間是下午6 時42分
    許，已是天色昏暗時段，而證人執勤時所站之位置距離異議
    人騎乘機車穿越之地點，確有30公尺至50公尺遠，又證人陳
    述並未注意異議人是否有不暫停讓行人先行而導致阻礙行人
    前進的情況，是異議人對警察有錯誤為舉發之質疑，尚非全
    然語出虛無，即值商榷；再者，證人於調查時固謂：尖峰時
    段人潮很多，行人穿越道是提供給行人行進所用，如果機車
    行駛在行人穿越道，就表示與行人爭道，而且在行人穿越道
    上設有三個水泥樁，就是避免機車行駛該路口云云，但依異
    議人提出佐證之照片顯示，該處巷口所劃設者係枕木紋行人
    穿越道線之指示標線，非屬警告、禁制標線，更非人行道，
    縱使路中另設置三個水泥樁，卻也留有可容機車穿越之間隔
    ，是證人所稱機車駛壓行人穿越道等語固屬爭道情事，惟尚
    不足遽認本件異議人即有行經行人穿越道有行人穿越時，不
    暫停讓行人先行通過之違規行為。而依全案卷證所示，除證
    人之證述外，又無其他積極證據可資參佐，證人所證既有如
    上可疑之處，無從達於通常一般之人均不致有所懷疑，而得
    確信其為真實之程度，自應作對受處分人有利之認定，認其
    所為上開辯解尚屬可採。
四、綜上所述，原處分機關所認定受處分人騎乘機車有前述違規
    之情事，因本件查無其他積極證據足以證明，自應作對受處
    分人有利之認定，原處分機關未予詳查，遽對受處分人為前
    開裁罰，即難認為允當。本件受處分人之異議為有理由，自
    應由本院將原處分予以撤銷，並另為不罰之諭知如主文第2
    項所示，以資適法。
據上論斷，應依道路交通案件處理辦法第20條前段，裁定如主文
。
中　　華　　民　　國　　96　　年　　4 　　月　　27　　日
                  交通法庭    法  官  張江澤
以上正本證明與原本無異。
如不服本裁定，應於裁定送達後5日內，向本院提出抗告狀。
                              書記官  林怡秀
中　　華　　民　　國　　96　　年　　4 　　月　　27　　日
